【裁判字號】    97,易,1940
【裁判日期】    980922
【裁判案由】    詐欺
【裁判全文】
臺灣臺南地方法院刑事判決              97年度易字第1940號
公  訴  人  臺灣臺南地方法院檢察署檢察官
被      告  辛○○
選任辯護人  蔡敬文律師
被      告  庚○○
選任辯護人  林國明律師
被      告  丁○○
            壬○○
                    （現另案在臺灣臺南監獄臺南分監執行）
            己○○
                    （現在臺灣高雄戒治所強制戒治）
            癸○○
            乙○○
            子○○
            寅○○
                    （現另案在臺灣臺南監獄臺南分監執行）
            戊○○
            卯○○
            丑○○
                    （現另案在臺灣臺南監獄臺南分監執行）
上列被告等因詐欺案件，經檢察官提起公訴（97年度偵字第1336
1號、第15803號、第15804號、第15875號）及移送併辦（97年度
偵字第15049號、98年度偵字第2976號），被告等於準備程序期
日就被訴事實及併辦事實均為有罪之陳述，本院裁定進行簡式審
判程序，判決如下：
    主  文
辛○○共同犯如附表二編號壹至拾壹之詐欺取財罪，各處有期徒
刑壹年，扣案如附表四編號壹至柒、玖至拾伍、拾柒至貳拾、貳
伍至貳捌、拾至肆壹所示之物，各於附表二編號壹至拾壹項下
沒收。應執行有期徒刑伍年捌月，扣案如附表四編號壹至柒、玖
至拾伍、拾柒至貳拾、貳伍至貳捌、拾至肆壹所示之物，均沒
收。
庚○○共同犯如附表二編號壹至拾壹之詐欺取財罪，各處有期徒
刑柒月，扣案如附表四編號壹至柒、玖至拾伍、拾柒至貳拾、貳
伍至貳捌、拾至肆壹所示之物，各於附表二編號壹至拾壹項下
沒收。應執行有期徒刑壹年貳月，緩刑伍年，緩刑期內應依本院
九十八年度南簡調字第五六九號調解筆錄內容按期履行，扣案如
附表四編號壹至柒、玖至拾伍、拾柒至貳拾、貳伍至貳捌、拾
至肆壹所示之物，均沒收。
丁○○共同犯如附表二編號壹至拾壹之詐欺取財罪，各處有期徒
刑拾月，扣案如附表四編號壹至柒、玖至拾伍、拾柒至貳拾、貳
伍至貳捌、拾至肆壹所示之物，各於附表二編號壹至拾壹項下
沒收。應執行有期徒刑伍年貳月，扣案如附表四編號壹至柒、玖
至拾伍、拾柒至貳拾、貳伍至貳捌、拾至肆壹所示之物，均沒
收。
壬○○共同犯如附表二編號壹至拾壹之詐欺取財罪，均累犯，各
處有期徒刑玖月，扣案如附表四編號壹至柒、玖至拾伍、拾柒至
貳拾、貳伍至貳捌、拾至肆壹所示之物，各於附表二編號壹至
拾壹項下沒收。應執行有期徒刑年貳月，扣案如附表四編號壹
至柒、玖至拾伍、拾柒至貳拾、貳伍至貳捌、拾至肆壹所示之
物，均沒收。
己○○共同犯如附表二編號壹至拾壹之詐欺取財罪，各處有期徒
刑玖月，扣案如附表四編號壹至柒、玖至拾伍、拾柒至貳拾、貳
伍至貳捌、拾至肆壹所示之物，各於附表二編號壹至拾壹項下
沒收。應執行有期徒刑年捌月，扣案如附表四編號壹至柒、玖
至拾伍、拾柒至貳拾、貳伍至貳捌、拾至肆壹所示之物，均沒
收。
癸○○共同犯如附表二編號壹至拾壹之詐欺取財罪，均累犯，各
處有期徒刑肆月，如易科罰金，均以新臺幣壹仟元折算壹日，扣
案如附表四編號壹至柒、玖至拾伍、拾柒至貳拾、貳伍至貳捌、
拾至肆壹所示之物，各於附表二編號壹至拾壹項下沒收。應執
行有期徒刑壹年，如易科罰金，以新臺幣壹仟元折算壹日，扣案
如附表四編號壹至柒、玖至拾伍、拾柒至貳拾、貳伍至貳捌、
拾至肆壹所示之物，均沒收。
乙○○共同犯如附表二編號壹至拾壹之詐欺取財罪，各處有期徒
刑肆月，如易科罰金，均以新臺幣壹仟元折算壹日，扣案如附表
四編號壹至柒、玖至拾伍、拾柒至貳拾、貳伍至貳捌、拾至肆
壹所示之物，各於附表二編號壹至拾壹項下沒收。應執行有期徒
刑壹年貳月，如易科罰金，以新臺幣壹仟元折算壹日，扣案如附
表四編號壹至柒、玖至拾伍、拾柒至貳拾、貳伍至貳捌、拾至
肆壹所示之物，均沒收。
子○○共同犯如附表二編號壹至拾壹之詐欺取財罪，各處有期徒
刑月，如易科罰金，均以新臺幣壹仟元折算壹日，扣案如附表
四編號壹至柒、玖至拾伍、拾柒至貳拾、貳伍至貳捌、拾至肆
壹所示之物，各於附表二編號壹至拾壹項下沒收。應執行有期徒
刑捌月，如易科罰金，以新臺幣壹仟元折算壹日，扣案如附表四
編號壹至柒、玖至拾伍、拾柒至貳拾、貳伍至貳捌、拾至肆壹
所示之物，均沒收。
寅○○共同犯如附表二編號壹至拾壹之詐欺取財罪，各處有期徒
刑肆月，如易科罰金，均以新臺幣壹仟元折算壹日，扣案如附表
四編號壹至柒、玖至拾伍、拾柒至貳拾、貳伍至貳捌、拾至肆
壹所示之物，各於附表二編號壹至拾壹項下沒收。應執行有期徒
刑壹年貳月，如易科罰金，以新臺幣壹仟元折算壹日，扣案如附
表四編號壹至柒、玖至拾伍、拾柒至貳拾、貳伍至貳捌、拾至
肆壹所示之物，均沒收。
戊○○共同犯如附表二編號壹至拾壹之詐欺取財罪，各處有期徒
刑肆月，如易科罰金，均以新臺幣壹仟元折算壹日，扣案如附表
四編號壹至柒、玖至拾伍、拾柒至貳拾、貳伍至貳捌、拾至肆
壹所示之物，各於附表二編號壹至拾壹項下沒收。應執行有期徒
刑壹年肆月，如易科罰金，以新臺幣壹仟元折算壹日，扣案如附
表四編號壹至柒、玖至拾伍、拾柒至貳拾、貳伍至貳捌、拾至
肆壹所示之物，均沒收。
卯○○共同犯如附表二編號壹至拾壹之詐欺取財罪，均累犯，各
處有期徒刑肆月，如易科罰金，均以新臺幣壹仟元折算壹日，扣
案如附表四編號壹至柒、玖至拾伍、拾柒至貳拾、貳伍至貳捌、
拾至肆壹所示之物，各於附表二編號壹至拾壹項下沒收。應執
行有期徒刑壹年肆月，如易科罰金，以新臺幣壹仟元折算壹日，
扣案如附表四編號壹至柒、玖至拾伍、拾柒至貳拾、貳伍至貳捌
、拾至肆壹所示之物，均沒收。
丑○○共同犯如附表二編號壹至拾壹之詐欺取財罪，均累犯，各
處有期徒刑月，如易科罰金，均以新臺幣壹仟元折算壹日，扣
案如附表四編號壹至柒、玖至拾伍、拾柒至貳拾、貳伍至貳捌、
拾至肆壹所示之物，各於附表二編號壹至拾壹項下沒收。應執
行有期徒刑柒月，如易科罰金，以新臺幣壹仟元折算壹日，扣案
如附表四編號壹至柒、玖至拾伍、拾柒至貳拾、貳伍至貳捌、
拾至肆壹所示之物，均沒收。
    事  實
一、壬○○曾因違反毒品危害防制條例案件，經本院以九十五年
    度訴緝字第四六號判處有期徒刑一年確定，於民國九十六年
    五月二日執行完畢；癸○○曾因搶奪等案件，經臺灣高等法
    院臺南分院以九十三年度上訴字第三二一號判處有期徒刑四
    年，並經最高法院以九十三年度台上字第四九四０號駁回上
    訴確定，於九十六年十一月九日縮刑期滿執行完畢；卯○○
    曾因違反毒品危害防制條例案件，經本院判處有期徒刑六月
    確定，於九十四年三月十五日易科罰金執行完畢；丑○○曾
    因違反毒品危害防制條例案件，經臺灣高等法院臺南分院以
    九十五年度上訴字第一一六號判處有期徒刑一年確定，於九
    十六年十二月二十一日縮刑期滿執行完畢。
二、辛○○（綽號「董仔」或「陳仔」）與藏身大陸地區姓名年
    籍均不詳綽號「阿發」之成年男子等人，共同基於意圖為自
    己不法所有之犯意聯絡，共組詐騙集團，由藏身在大陸地區
    之集團成員，佯以「投資香港賽馬協會可獲鉅利」「參加東
    南亞投資案」「下注香港賽馬」「佯裝友人借錢」「佯裝親
    人借錢還債」「投資上市公司可獲利」「佯稱中獎」「投資
    美國指數型基金」等手法，透過網路聊天或撥打電話方式使
    臺灣地區之不特定人因之陷於錯誤，而依詐騙集團分子之指
    示匯款，詐騙集團為躲避檢警之查緝，並由臺灣地區集團成
    員負責收購人頭帳戶，以供被害人匯款之用，並分工如下：
  (一)九十七年二月起，由辛○○擔任詐騙集團臺灣地區之聯絡人
    ，負責操控旗下之成員收購人頭帳戶及提領被害人之匯款（
    俗稱車手頭），辛○○並與大陸地區之「阿發」約定，每筆
    由辛○○負責提領之贓款，辛○○可獲得10%至15%之不法利
    益，餘款則匯入「阿發」所指定之帳戶。
  (二)九十七年三月起，辛○○並陸續邀集具有意圖為自己不法所
    有共同犯意聯絡之丁○○（綽號「斗仔」）、己○○（綽號
    「阿咪」）加入上開集團，己○○則於同年三月邀集具有前
    揭共同犯意聯絡之壬○○加入上開集團，己○○與壬○○除
    提供如附表一編號2及編號3之帳戶並配合辛○○之指示提領
    帳戶內被害人所匯之款項外，復由己○○、壬○○負責收集
    人頭帳戶，而丁○○則負責測試該帳戶能否正常存、提領（
    俗稱試車）後，將人頭帳戶之金融機構帳號由辛○○以電話
    回報予「阿發」。如有被害人匯入人頭帳戶，則辛○○、丁○○、己○○、壬○○再帶領開戶人（俗稱車手）前往銀行
    臨櫃提領或以提款卡至提款機領款，每筆由丁○○、己○○
    、壬○○負責監督提領之贓款，丁○○可由辛○○所得獲利
    中抽得3%之不法利益；己○○與壬○○則各可獲得新臺幣（
    下同）一萬元至二萬元不等之不利法益。扣除上開不法利益
    後之餘款由辛○○、丁○○在臺南市、或臺南縣永康市中國
    信託銀行、台新銀行、富邦銀行、玉山銀行等金融機構匯入
    「阿發」指定之帳戶。
  (三)己○○、壬○○復於九十七年五月下旬分別邀集具有前揭共
    同犯意聯絡之陳俊宏（綽號「順仔」、另案經檢察官偵查中
    ）、丑○○加入上開集團，二人除提供附表一編號4及編號1
    所示個人帳戶供作集團使用，陳俊宏並擔任車手依己○○指
    示領款，丑○○亦擔任車手由壬○○、丁○○帶領前往銀行
    臨櫃提款或以提款卡至提款機領款，並約定擔任車手每次提
    領可獲得五千元之不法利益。
  (四)陳俊宏復於九十七年六月邀集具有前揭共同犯意聯絡之戊○○、卯○○加入上開集團，二人除提供附表一編號5及編號8
    所示之個人帳戶供集團使用，並擔任車手由己○○帶領前往
    銀行提領被害人所匯之款項。戊○○、卯○○每次提領均可
    獲得五千元之不法利益。
  (五)己○○、壬○○復於九十七年八月間邀集具有前揭共同犯意
    聯絡之癸○○（綽號「大頭」）、施尚鴻（綽號「尚宏」、
    另案經檢警追查中）加入上開集團搜集人頭帳戶，癸○○除
    刊登報紙廣告收購帳戶外，並邀集具有前揭共同犯意聯絡之
    子○○（綽號「樵仔」）、乙○○（綽號「小靜」）加入上
    開集團，而子○○則邀集具有前揭共同犯意聯絡之寅○○（
    綽號「宏仔」）加入上開集團，其中乙○○、寅○○除提供
    附表一編號6及編號7所示個人帳戶，並擔任車手由丁○○、
    己○○帶領前往銀行提領被害人所匯之款項，每次提領可獲
    得二千元至五千元不等之不法利益，子○○則負責載乙○○
    前往車手之集合地點或以電話通知寅○○應集合之時間及地
    點。癸○○、施尚鴻等車手介紹者，可於車手每次領款後，
    獲得一千元之不法利益。
  (六)九十七年八月底，辛○○復邀同具有前揭共同犯意聯絡之胞
    兄庚○○加入上開集團，由庚○○負責將車手所提領之被害
    人匯款，匯入大陸地區「阿發」所指定之帳戶，每次匯款後
    ，庚○○可獲得二萬五千元至三萬七千元不等之不法利益。
  (七)自九十七年起，該集團之大陸地區成員向如附表二所示之被
    害人以上開詐騙之方式，使其陷於錯誤而依指示匯款，共計
    得款三千零六十二萬一千八百五十元。嗣經警於如附表三所
    示之時間、地點將辛○○等人拘提到案，復持本院所核發之
    搜索票，於辛○○等人住居所等地扣得如附表四所示之物。
三、案經內政部警政署刑事警察局偵八隊、臺南縣警察局佳里分
    局報請臺灣臺南地方法院檢察署檢察官偵查起訴及由臺南市
    警察局第五分局報請同署檢察官以事實上同一案件移送併案
    審理，暨桃園縣政府警察局桃園分局報請臺灣桃園地方法院
    檢察署呈請臺灣高等法院檢察署函轉臺灣臺南地方法院檢察
    署檢察官偵查後移送併辦。
    理  由
一、本件係經被告辛○○、庚○○、丁○○、壬○○、己○○、
    癸○○、乙○○、子○○、寅○○、戊○○、卯○○、丑○○等人於本院當庭表示認罪，而以簡式審判程序加以審理，
    此有本院九十七年十二月三十一日準備程序筆錄及九十八年
    八月二十五日審判筆錄各一份附卷足憑，則依據刑事訴訟法
    第二百七十三條之二、同法第一百五十九條第二項之規定，
    本件不適用傳聞法則有關限制證據能力之相關規定，合先敘
    明。
二、上開事實，業據被告辛○○、庚○○、丁○○、壬○○、己○○、癸○○、乙○○、子○○、寅○○、戊○○、卯○○
    、丑○○等人於本院審理時均坦承不諱（見本院九十八年八
    月二十五日審判筆錄），核與渠等於警詢（見警卷１第2-10
    ；17-22；29-35、38-43；49-58、67-69；70-76；80-86、9
    7-99；102-107、119-120；123-128、138-140；142-149；1
    53-158；179-181；188-193、202-207、210-212、216）及
    偵訊中（見偵卷２第8-15；17-21；28-30、191-192；46-50
    、221-224、226-227；34-38、211-214；103-106、150-161
    ；90-95、152-161；74-80、150-161；114-117；121-124、
    150-161；207-208；57-63）供承之情節相符，並有如附表
    二所示之被害人未○○、亥○○、午○○、丙○○、辰○○
    、地○○、戌○○、巳○○、酉○○、天○○、申○○分別
    於警詢（見警卷１第226-227；250-252；259-260；262-263
    ；274-275；283-285；299-300；302-304；305-306；308-3
    10；321-323）及偵訊中（見偵卷１第149頁；第148-149頁
    ）陳述屬實，並有如附表四所示之物（編號八、十六、二十
    一至二十四、二十九、四十二除外）扣案可資佐證，是被告
    等上開自白核與事實相符，堪以採信。本案事證已臻明確，
    被告等犯行洵堪認定，自應依法論科。
三、核被告辛○○、庚○○、丁○○、壬○○、己○○、癸○○
    、乙○○、子○○、寅○○、戊○○、卯○○、丑○○所為
    ，均係犯刑法第三百三十九條第一項之詐欺取財罪。被告等
    十二人與大陸地區「阿發」等人就上開犯行，均有犯意聯絡
    及行為分擔，均為共同正犯。渠等對如附表二所示之被害人
    所為共十一次之詐欺取財犯行，均犯意各別，應予分論併罰
    ，至於移送併辦部分（97年度偵字第15049號、98年度偵字
    第2976號）與本案起訴之犯罪事實既為事實上同一案件，應
    為起訴效力所及，自在本院所得審理範圍，另被告卯○○既
    係以共同犯罪之意思加入上開詐欺集團，而為提供帳戶予集
    團成員使用之構成要件以外行為，自屬共同正犯，移送併辦
    意旨認被告卯○○此部分係屬幫助犯，容有誤會，併此敘明
    。被告壬○○、癸○○、卯○○、丑○○並有如事實欄所載
    徒刑執行完畢之前科紀錄，有卷附臺灣高等法院被告前案紀
    錄表可按，其等受有期徒刑之執行完畢，五年內故意再犯有
    期徒刑以上之本案所示各詐欺取財罪，均為累犯，均應依刑
    法第四十七條第一項之規定分別加重其刑。又被告丑○○因
    於偵查中供述與本案案情有重要關係之待證事項並其他共犯
    之犯罪事證，因而使檢察官得以追訴本案之其他共犯，檢察
    官於偵查中並事先同意其得依證人保護法之規定，就其因供
    述所涉之犯罪，向本院請求減輕或免除其刑，此有臺灣臺南
    地方法院檢察署97年度偵字第13361號之九十七年九月十七
    日訊問筆錄（見該卷第60頁）及起訴書載明可憑，爰依證人
    保護法第十四條第一項之規定，就被告丑○○部分減輕其刑
    ，並依法先加後減之。爰分別審酌被告等十二人各自之犯罪
    動機、目的、其等參與詐騙集團之程度及分工情形，並使如
    附表二所示之被害人未○○等十一人所受損害高達三千零六
    十二萬一千八百五十元，並因渠等造成司法機關偵查實際施
    用詐術者之困難，致使此類犯罪手法層出不窮，嚴重危害交
    易秩序與社會治安，惟犯罪後均能坦承犯行，其中被告辛○○、庚○○、丁○○、寅○○、卯○○並已與部分被害人達
    成和解及檢察官亦分別求處被告辛○○有期徒刑六年八月、
    被告丁○○有期徒刑六年二月、被告庚○○有期徒刑一年二
    月、被告己○○有期徒刑四年八月、被告壬○○有期徒刑四
    年二月、被告戊○○有期徒刑一年四月、被告寅○○有期徒
    刑一年二月、被告卯○○有期徒刑一年四月、被告癸○○有
    期徒刑一年、被告乙○○有期徒刑一年二月、被告子○○有
    期徒刑八月等一切情狀，分別量處如主文所示之刑，並就被
    告癸○○、乙○○、子○○、寅○○、戊○○、卯○○、丑
    ○○部分，均諭知如易科罰金之折算標準及定其應執行刑，
    以資懲儆！另查被告庚○○前未曾因故意犯罪受有期徒刑以
    上刑之宣告，此有臺灣高等法院被告前案紀錄表一件在卷可
    查，其因一時失慮，在胞弟辛○○之邀請下而於九十七年八
    月底加入上開詐欺集團，致罹刑典，惟其於同年九月十七日
    即遭逮捕，在同集團成員中犯罪歷時最短，而其在犯後已坦
    承犯行且與部分被害人達成和解分期賠償，有本院九十八年
    度南簡調字第五六九號調解筆錄在卷可稽，被告對自身犯行
    尚具有悔意，其經此起訴、審判，當知所警惕，信無再犯之
    虞，本院認所宣告之刑以暫不執行為適當，爰併宣告緩刑五
    年，且為保障其對被害人之和解條件能確實履行，並諭知其
    緩刑期內應依本院九十八年度南簡調字第五六九號調解筆錄
    內容按期履行，併予敘明。扣案如附表四編號一至七、九至
    十五、十七至二十、二十五至二十八、三十至四十一所示之
    物，分別為被告辛○○、庚○○、丁○○、壬○○、己○○
    、癸○○、子○○、寅○○、戊○○等人所有，供為共犯本
    罪所用之物或因犯罪所得之物，業據渠等供明在卷可按，爰
    分別依刑法第三十八條第一項第二款、第三款之規定均諭知
    沒收。至於如附表四編號八、十六、二十一至二十四、二十
    九、四十二所示之物，其中編號二十九所示之物並非被告乙○○所有業據其供明無訛外，其餘編號所示之物則與本案無
    關，亦據被告辛○○、丁○○、己○○、癸○○、壬○○供
    明在卷可憑，亦無證據顯示係供犯本案所用之物，爰不為沒
    收之諭知。
據上論斷，應依刑事訴訟法二百七十三條之一第一項、第二百九
十九條第一項前段，證人保護法第十四條第一項，刑法第二十八
條、第三百三十九條第一項、第四十七條第一項、第四十一條第
一項前段、第五十一條第五款、第七十四條第一項第一款、第二
項第三款、第三項、第三十八條第一項第二款、第三款，刑法施
行法第一條之一，判決如主文。
本案經檢察官甲○○到庭執行職務。
中    華    民    國    98    年    9    月    22     日
                  刑事第五庭    法  官  張瑛宗
以上正本證明與原本無異
如不服本判決應於收受本判後10日內向本院提出上訴書狀，並應
敘述具體理由。其未敘述上訴理由者，應於上訴期間屆滿後20日
內向本院補提理由書狀（均須按他造當事人之人數附繕本）「切
勿逕送上級法院」。
                                書記官  郭純瑜
中    華    民    國    98    年    9    月    22     日
附錄本案論罪科刑法條：
中華民國刑法第339條
（普通詐欺罪）
意圖為自己或第三人不法之所有，以詐術使人將本人或第三人之
物交付者，處5年以下有期徒刑、拘役或科或併科1千元以下罰金
。
以前項方法得財產上不法之利益或使第三人得之者，亦同。
前二項之未遂犯罰之。


司法院資訊處製作；財團法人民間司法改革基金會備份。
